【裁判字號】    98,交上訴,1873
【裁判日期】    981105
【裁判案由】    肇事逃逸罪
【裁判全文】
臺灣高等法院臺中分院刑事判決      98年度交上訴字第1873號
上  訴  人
即  被  告  丙○○
                    現另案於臺灣臺中看守所
上列上訴人因肇事逃逸罪案件，不服臺灣臺中地方法院98年度交
訴字第149號中華民國98年7月24日第一審判決（起訴案號：臺灣
臺中地方法院檢察署98年度偵字第9207號），提起上訴，本院判
決如下：
    主  文
上訴駁回。
    事  實
一、丙○○係民國45年5月2日出生之成年人，於97年12月26日16
    時30分許，駕駛車牌號碼4031-SL號自小客車，沿雲林縣西
    螺鎮○○路由南往北行駛，行經新興路16之2號前，因疏未
    注意穿著國中校服之少年朱○○（84年11月8日出生，姓名
    、年籍資料詳卷），適從該處徒步由西往東橫越新興路欲至
    對面，致其所駕駛之4031-SL號自小客車左側輪胎，不慎輾
    過少年朱○○之右腳踝，使少年朱○○受有右側踝骨及遠端
    脛骨骨折之傷害（過失傷害部分未據告訴）。詎丙○○明知
    其駕駛4031-SL號自小客車肇事，並已致少年朱○○受有傷
    害，竟未報警處理、施予救護或採取其他必要措施，而基於
    肇事逃逸之犯意，逕自駕車離去。嗣為警依目擊者所記下車
    號並調閱路口監視器循線查獲。
二、案經雲林縣警察局西螺分局報請台灣雲林地方法院檢察署呈
    請台灣高等法院檢察署核移台灣台中地方法院檢察署檢察官
    偵查起訴。
    理  由
一、按被告以外之人於偵查中向檢察官所為之陳述，除顯有不可
    信之情況者外，得為證據；又被告以外之人於審判外之陳述
    ，雖不符刑事訴訟法第159條之1至第159條之4之規定，而經
    當事人於審判程序同意作為證據，法院審酌該言詞陳述或書
    面陳述作成時之情況，認為適當者，亦得為證據；當事人、
    代理人或辯護人於法院調查證據時，知有刑事訴訟法第159
    條第1項不得為證據之情形，而未於言詞辯論終結前聲明異
    議者，視為有前項之同意，刑事訴訟法第159條之1第2項、
    第159條之5定有明文。本件證人即被害人朱○○於偵查中之
    證述（朱○○未滿16歲，不得令其具結），本院觀察該供述
    證據作成之原因、過程及其功能，尚無顯不可信之情況，且
    被告在本院審理時對該供述證據表示無意見，並未主張有何
    顯不可信之情況；另目擊證人陳子靜、廖金發於警詢中之陳
    述，被告在原審及本院審理時亦表示無意見，復未於言詞辯
    論終前，就其證據能力聲明異議，本院審酌該二目擊證人與
    被告尚無任何利害關係，於警詢中僅係單純陳述本件車禍發
    生之過程，各該筆錄之製作，並未發現有違法取供情事或其
    他瑕疵，認為均適當得作為證據使用，先予說明。
二、訊據被告丙○○否認有本件肇事逃逸犯行，辯稱駕車碰撞被
    害人後有在前方約50公尺停車，看被害人沒事才開走云云。
    惟查：
(一)、被告丙○○自承被害人受傷係因其駕駛4031-SL車輛碰撞被
    害人所致等語（偵查卷第5頁、第19頁、原審卷第21頁、本
    院卷第29頁），經核與證人即被害人朱○○偵查中證述（偵
    查卷第19頁），及目擊證人陳子靜警詢供述（警卷第7-8頁
    ）均相符，並有慈愛綜合醫院診斷書（顯示被害人朱○○受
    右側踝骨及遠端脛骨骨折）附卷（警卷第28頁），被告丙○
    ○駕駛4031-SL車輛碰撞被害人朱○○致其受有右側踝骨及
    遠端脛骨骨折之傷害，應堪認定。
(二)、被告丙○○肇事後即駕車離去，經證人即被害人朱○○於偵
    查中證述：我當時要橫越馬路，那台車從我右邊過來，我要
    跨出去時，他就很快的通過，就輾到我的右腳腳掌。前面那
    輛車撞到有停，但又走了，那部銀色自小客車可能看到，所
    以就幫我去追那部肇事車輛，後來因為前面沒有紅燈，那部
    車沒有停下來，所以沒有追到。同學陳子靜騎腳踏車去追，
    看到車牌（偵查卷第19頁）。並經目擊證人陳子靜於警詢時
    供稱：我看到我學妹正要從早餐店由西向東穿越馬路至新興
    路北向車道，遭一部自小客車左後照鏡撞到跌倒，又被該自
    小客車左後輪輾過右腳，我先跑過去追並記下該自小客車車
    號，我看見該自小客車肇事後沿新興路左轉延平路方向逃逸
    ，後面有一部銀色自小客車在追他，肇事自小客車車牌4031
    -SL。我與交通事故雙方均不認識也無仇恨（警卷第8-9頁）
    ，及目擊證人廖金發於警詢時供稱：我在新興路上看到一部
    自小客車撞到一位小女孩，然後我叫前面撞到人的那一部自
    小客車停下來，但對方不停，我就開車去追他。我看到小女
    孩被撞擊後，我就開車追那輛肇事車。我與交通事故雙方均
    不認識也無仇恨（警卷第10-11頁），並有雲林縣警察局西
    螺分局道路交通事故現場圖、道路交通事故調查報告表、現
    場照片、監視器翻拍照片附卷可稽（警卷第22-27、29-30頁
    ），被告駕駛前開自小客車肇事後，從外觀上明顯看出被害
    人受有傷害，此由目擊證人陳子靜、廖金發均知上情，欲攔
    阻被告開車離去，並記下車號可稽。且查，由被告丙○○稱
    ：碰撞後有在前方50公尺處（約5、6間店面前）停下來，我
    要下車也把門打開，但我認為只是後視鏡打歪，看他沒怎樣
    ，我就走了等語（偵查卷第5、19頁），證人即被害人朱○
    ○於偵查中稱：前面那輛車撞到時有停，但後來又走了（偵
    查卷第19頁），足徵被告丙○○肇事後有雖曾在遠方稍事停
    留，惟被告丙○○根本未下車前往50公尺（5、6間店面）遠
    之肇事地點查看被害人之傷勢，則佐以被告張瑞車駕車碰撞
    徒步行走之被害人朱○○當時應可預見被害人朱○○可能受
    有傷害，從而被告對於被害人朱○○因本件事故受有傷害亦
    應已有認識，其竟僅於距離50公尺（5、6間店面）遠之地點
    稍事停留隨即速行駕車離去等情，被告丙○○主張看到被害
    人朱○○站的好好的，沒怎樣、沒受傷才離去云云，均係臨
    訟圖卸責之詞，顯難採信。又由被告丙○○自稱：肇事隔天
    有人跟我說撞到小孩，我就害怕趕快搬離租屋處等語（見偵
    查卷第6頁），亦見其畏罪潛逃及心虛之情。
(三)、徵諸被害人朱○○係國中學生（84年11月8日出生），其供
    稱係甫下課離開學校即發生本件車禍（見警卷第3頁），可
    知被害人朱○○當時應身穿學生制服，此亦由目擊證人陳子
    靜雖不認識被害人朱○○，惟於警詢時稱「學妹」遭撞等語
    足佐（見警卷第8頁），另目擊證人廖金發亦稱被害人朱○
    ○是「小女孩」（警卷第11頁），且被告復自承肇事後曾停
    留觀察被害人朱○○，亦如前所述。綜上所述，被告應知其
    駕駛之4031-SL號自小客車肇事已致被害人朱○○受有傷害
    ，且知受傷之被害人朱○○係國中學生（即兒童及少年福利
    法第2條所指十二歲以上未滿十八歲之少年）。本件事證明
    確，被告成年人故意對少年犯肇事逃逸罪之犯行應堪予認定
    。
三、核被告所為，係犯刑法第185條之4之肇事逃逸罪。被告為45
    年5月2日出生之成年人，而被害人朱○○係84年11月8日出
    生之少年（見卷附年籍資料），被告故意對之犯肇事逃逸罪
    ，應依兒童及少年福利法第70條第1項前段規定加重其刑。
    原審審理結果，認被告丙○○犯上述之罪，依兒童及少年福
    利法第70條第1項前段及刑法第185條之4之規定，審酌被告
    被告於上揭時地駕駛4031-SL號自小客車肇事致被害人朱○
    ○受傷，未報警處理、施予救護或採取其他必要措施，即逕
    自駕車離去，易使危害擴大，行徑可議，被害人朱○○所受
    有右側踝骨及遠端脛骨骨折之傷害，被告事後否認犯行等一
    切情狀，判處被告有期徒刑七月，經核其認事用法並無違誤
    。被告丙○○上訴意旨雖謂：原審量刑過重云云，且被告並
    於98年10月22日本件附民事訴訟案件審理時與原告朱○○（
    法定代理人甲○○）當庭和解並交付一萬元（有98年10月22
    日和解筆錄附於本院98年度交附民字第234號卷可參）。然
    「有期徒刑加重者，其最高度及最低度同加重之，刑法第六
    十七條規定甚明。本件被告故意對少年犯肇事逃逸罪依兒童
    及少年福利法第70條第1項前段規定加重其刑，則依「有期
    徒刑六月以上」最低刑度計算，加重後最低刑度應為「有期
    徒刑七月」，從而原審判處被告丙○○有期徒刑七月已是法
    定宣告刑之最低刑度，是被告事後雖與被害人達成和解，本
    院核無再為減輕其刑之裁量空間，從而被告以原審量刑過重
    之不當，顯屬無據，其上訴否認犯罪，及指摘原判決量刑過
    重為無理由，應予駁回。
四、據上論結，應依刑事訴訟法第368條，判決如主文。
本案經檢察官乙○○到庭執行職務。
中    華    民    國    98    年    11    月    5    日
            刑事第四庭    審判長法  官  洪  耀  宗
                                法  官  許  文  碩
                                法  官  蔡 王 金 全
上列正本證明與原本無異。
如不服本判決應於收受送達後十日內向本院提出上訴書狀，其未
敘述上訴理由者，並得於提起上訴後十日內向本院補提理由書 (
均須按他造當事人之人數附繕本)「切勿逕送上級法院」。
                                書記官  金  珍  華
中    華    民    國    98    年    11    月    6    日
附錄論罪科刑法條：
刑法第185條之4：
駕駛動力交通工具肇事，致人死傷而逃逸者，處六月以上五年以
下有期徒刑。
兒童及少年福利法第70條第1項：
成年人教唆、幫助或利用兒童及少年犯罪或與之共同實施犯罪或
故意對其犯罪者，加重其刑至二分之一。但各該罪就被害人係兒
童及少年已定有特別處罰規定者，不在此限。


司法院資訊處製作；財團法人民間司法改革基金會備份。
